臺灣士林地方法院交通事件裁定　　　　　　　　　九十二年度交聲字第一一六０號
　　原處分機關　臺北巿交通事件裁決所
　　異　議　人
　　即受處分人　捷運交通有限公司
　　代　表　人　何正雄
　　代　理　人　蒲盛松
右列異議人即受處分人因違反道路交通管理處罰條例案件，對臺北市交通事件裁決所
民國九十二年十一月十三日北市裁三字第裁二二—ＣＧ0000000號所為裁決聲
明異議（原舉發案號：臺北縣警察局舉發違反道路交通管理事件通知單北縣警交字第
ＣＧ0000000號），本院裁定如左：
    主  文
異議駁回。
    理  由
一、按汽車，指在道路上不依軌道或電力架線而以原動機行駛之車輛，包括機器腳踏
    車，道路交通安全規則第二條第一項第一款定有明文。次按汽車駕駛人，行經有
    燈光號誌管制之交岔路口闖紅燈者，處新臺幣（下同）一千八百元以上五千四百
    元以下罰鍰；「汽車駕駛人」，違反前開規定者，除依原條款處罰鍰外，並記違
    規點數三點，道路交通管理處罰條例第五十三條、第六十三條第一項第三款分別
    規定甚明，是前開規定所處罰之對象應係以「汽車駕駛人」為限。再按同條例第
    八十五條第三項規定：「本條例關於車輛駕駛人之處罰，如應歸責於車輛所有人
    者，處罰車輛所有人」，而主管機關內政部、交通部所共同訂定發布之違反道路
    交通管理事件統一裁罰標準及處理細則第二十四條亦規定：逕行舉發違反道路交
    通管理事件，經汽車所有人依通知單之應到案日期前到案，並告知違規駕駛人姓
    名、身分證統一編號及住址者，處罰機關應即另行通知違規駕駛人到案依法處理
    ；逾應到案日期，處罰機關應依本條例第八十五條第三項規定處罰該汽車所有人
    」。
二、原處分意旨略以：異議人即受處分人捷運交通有限公司所有車牌號碼五Ｃ─三八
    ０號營業小客車，於民國九十一年三月一日上午六時三十分許，在臺北縣中和市
    ○○路與板南路口，被警逕行舉發「駕駛行經有燈光號誌管制之交岔路口闖紅燈
    」，依道路交通管理處罰條例第五十三條處罰鍰二千七百元。
三、異議意旨略以：本車確有原處分所指之闖紅燈現象，乃因臨時煞車故障，煞車不
    及所致，為免影響行車安全，遂至修車廠修換，原處分機關應舉證機械照相機是
    否合法，有無定檢、保養，是否採證合法準確？且依大法官會議釋字第二七五號
    ：「非故意或過失免罰」之真諦，斷不能因機械故障，而不予人自新機會，故盼
    免罰，若罰也不該罰本公司雙倍高罰，據此聲明異議云云。
四、經查：
  (一)按交通警員製單舉發違反道路交通管理處罰條例所列之違規事實，本質上為行政
    處分，係公務員基於職務上權力，依法就特定之具體事件所為具公法上效果之單
    方行政行為，基於公務員為公法上行為具有公信力之原則，該行政處分當可被推
    定為真正，其據以依法處分之事實認定亦為正確無誤，此與民事訴訟法第三百五
    十五條第二項規定：「文書依其程式及意旨得認作公文書者，推定其為真正」之
    情形相同，本此公信原則，乃立法者賦予行政機關制定違反道路交通事件統一裁
    罰標準及處理細則，使執勤警員得當機處分（如該細則第二十三條）以達其維護
    交通秩序、安全之行政目的，反之，若謂公務員一切行政行為均需預留證據以證
    其實，則國家行政勢必窒礙難行，據此，刑事訴訟法就犯罪證據有關之規定中，
    與屬行政秩序罰之交通違規裁罰本質不合之部分，自不在準用之列。法院若查無
    證據足資證明員警有捏造事實違法取締之情事，則執勤警員本其維護交通秩序、
    安全職責所為之舉發，自應受到合法、正確之推定。
  (二)查異議人即受處分人捷運交通有限公司所有車牌號碼五Ｃ─三八０號營業小客車
    ，於九十一年三月一日上午六時二十三分許，在臺北縣中和市○○路與板南路口
    ，其駕駛人行經有燈光號誌管制之交岔路口闖紅燈之事實，業據異議人自承在卷
    ，並有臺北縣政府警察局北縣警交字第ＣＧ0000000號舉發違反道路交通
    管理事件通知單附卷可稽。觀諸採證照片記錄顯示，異議人之營業小客車係遇紅
    燈亮起五秒才超越停止線（駛壓感應圈）被拍攝第一張照片，仍未煞停以車速三
    十四公里繼續前進為紅燈亮後五秒八，再被儀器拍攝第二張照片，由綠燈變黃燈
    有三秒再變紅燈，駕駛人應有足夠時間反應煞停，亦有臺北縣政府警察局九十一
    年五月十六日北警交字第０九一０一０八四０六號函在卷足憑，足見該車駕駛人
    在設有燈光號誌管制交岔路口之停止線前應有足夠時間反應煞停，竟不依規定煞
    停，仍超越停止線，逕行駛入交岔路口而違規闖紅燈甚明。
  (三)至異議人所稱：其因臨時煞車故障，煞車不及所致云云，因觀諸道路交通安全規
    則第八十九條第一項第一款規定，行車前應注意方向盤、煞車、輪胎、燈光、雨
    刮、喇叭、照後鏡及依規定應裝設之行車紀錄器、載重計與轉彎、倒車警報裝置
    等須詳細檢查確實有效；同法第一百十二條第一項第十二款復規定，汽車發生故
    障不能行駛，應即設法移置於無礙交通之處，該車輛之駕駛人，對於上開規定自
    不能諉為不知，自無法執此為免罰之理由。又道路交通管理處罰條例關於車輛駕
    駛人之處罰，如應歸責於車輛所有人者，處罰車輛所有人，為該條例第八十五條
    第三項所明定。而汽車所有人對於逕行舉發之違反道路交通管理事件，應於應到
    案日期前到案，並告知違規駕駛人姓名、身分證統一編號及住址，其逾期不到案
    者，處罰機關應依道路交通管理處罰條例第八十五條第三項規定處罰該汽車所有
    人，復為違反道路交通管理事件統一裁罰標準及處理細則第二十四條所明定，本
    件異議人於接受舉發違反道路交通管理事件通知單後，應於舉發通知單所示之到
    案日期前，向處罰機關告知違規駕駛人，然該公司並未於規定時間內告知，故本
    件以異議人為處罰對象，於法並無不合。
五、從而原處分機關認定違規事實明確，爰依道路交通管理處罰條例第五十三條規定
    ，裁處異議人二千七百元，核無不當（按同條例第六十三條第一項第三款規定，
    其所處罰者係汽車駕駛人，而非汽車所有人，是本件僅處異議人罰鍰，而不為記
    點之處罰，並無不當，附此敘明）。本件異議為無理由，應予駁回。
據上論斷，應依道路交通案件處理辦法第十九條，裁定如主文。
中      華      民      國    九十三    年      二      月    二十三    日
                                    臺灣士林地方法院交通法庭
                                        法  官  黃  潔  茹
右正本證明與原本無異。
如不服本裁定應於送達後五日內向本院提出抗告狀。
                                        書記官  柳  瑞  宗
中      華      民      國    九十三    年      二      月    二十六    日
